臺灣高等法院民事判決　九十一年度家上字第五十二號
　　上　訴　人　甲○○
　　被 上訴 人　乙○○
右當事人間請求離婚事件，上訴人對於中華民國九十一年一月三十日臺灣台北地方法
院九十年度婚字第五八四號第一審判決提起上訴，本院判決如左：
    主    文
上訴駁回。
第二審訴訟費用由上訴人負擔。
    事    實
甲、上訴人方面：
一、聲明：
  (一)原判決廢棄。
  (二)駁回被上訴人在第一審之訴。
二、陳述：除與原判決所載相同者，予以引用外，補述略稱：
  (一)上訴人不願意離婚，兩造之五名子女若非兩造共同負擔不可能養得起。被上訴人
    所言上訴人未盡家庭責任，酗酒及常對被上訴人及子女辱罵、施暴毆打，均非實
    在，且被上訴人都用言語刺激上訴人，上訴人是被對造逼回南部鄉下。
  (二)因被上訴人常去爬山，置家庭於不顧，上訴人去找被上訴人，彼此有用傘互打，
    有打到被上訴人，但沒罵三字經，也沒有限制被上訴人行動自由，只是要知道被
    上訴人何時回家。
  (三)上訴人現在沒錢，也沒有工作，現住雲林縣，雲林的房子是祖產留下的。
三、證據：援用第一審所提證據。
乙、被上訴人方面：
一、聲明：上訴駁回。
二、陳述：除與原判決所載相同者，予以引用外，補述略稱：
  (一)上訴人婚後賺錢從不拿回家，五名子女均是被上訴人帶大的，房子也是被上訴人
    賺來的。
　(二)被上訴人根本不會跳交際舞，也沒有賭博。被上訴人雖一個月打一、二次麻將，
　　是因為住姊姊的房子，姊姊邀請不好意思拒絕。上訴人常常一進門就罵被上訴人
　　瘋女人，也常罵被上訴人母親三字經，並常常打被上訴人，兒子勸架，連兒子一
　　起打。
  (二)上訴人在雲林鄉下有一棟房子，值五、六百萬元。
三、證據：援用第一審所提證據。
丙、本院依職權向臺灣台北地方法院調閱九十年度家護字第一五一號案卷。
    理    由
一、本件被上訴人起訴主張：兩造於民國（下同）五十六年結婚，生有子女五人，均
　　已成年。因上訴人有酗酒惡習，被上訴人與子女長期飽受上訴人辱罵及暴力毆打
　　，上訴人並限制被上訴人交友及行動自由，已達不堪同居虐待之程度，為此請求
　　准兩造離婚等語。上訴人則以：被上訴人有賭博、跳舞等惡習，時常棄上訴人及
　　家庭於不顧，且行為不檢，上訴人因一時氣憤而與被上訴人互毆，並無慣行毆打
　　之事實等語，資為抗辯。
二、查兩造為夫妻，婚姻關係現仍存續中，有被上訴人提出之戶籍謄本一份在卷為證
    ，並為兩造所不爭執，堪信為真實。惟被上訴人主張，上訴人多年來有酗酒惡習
    ，長期對被上訴人辱罵及暴力毆打乙節，則為上訴人所否認，並以前揭情詞置辯
    。
三、按夫妻之一方受他方不堪同居之虐待者，他方得向法院請求離婚，民法第一千零
    五十二條第一項第三款定有明文。所謂不堪同居之虐待，係指予以身體上或精神
    上不可忍受之痛苦，致不堪繼續同居者而言，應就具體事件，衡量夫妻之一方受
    他方虐待所受侵害之嚴重性，斟酌當事人之教育程度、社會地位及其他情事，是
    否已危及婚姻關係之維繫以為斷，若受他方虐待已逾越夫妻通常所能忍受之程度
    而有侵害人格尊嚴與人身安全者，即不得謂非受不堪同居之虐待。查本件被上訴
    人主張伊於婚姻關係存續中遭受上訴人施暴之情事，業據提出驗傷診斷書影本三
    件為證，並經證人林文正、林妏禧、林金龍到庭證稱：兩造經常吵架，最近比較
    嚴重一次，是九十年四月份在山上，上訴人打被上訴人。二、三年前，上訴人也
    曾把被上訴人的耳膜打傷。幾年來上訴人常常喝酒後在家裡鬧事，造成渠等壓力
    ，一直到九十年上訴人搬離家後才停止。上訴人對被上訴人不信賴，對被上訴人
　　造成很大的壓力，比如被上訴人去買菜，也有被人跟蹤、監視的感覺等語（見原
　　審卷第二八頁）。證人林文正、林妏禧、林金龍均為兩造所生之子女，且均已成
　　年，與兩造有至親關係，衡情斷無誣陷上訴人之理，其三人證詞應可採信。另上
　　訴人因經常辱罵及毆打被上訴人，且限制被上訴人外出；最近一次係於九十年四
　　月二十日，在台北市○○區○○街九五峰活動中心內，辱罵並手持雨傘毆打被上
　　訴人，經原審法院於九十年六月四日核發九十年家護字第一五一號通常保護令，
　　亦經本院調閱該卷核閱屬實。足認被上訴人主張經常遭受上訴人辱罵及毆打之事
　　實為真實。上訴人固辯稱被上訴人有賭博、跳舞等惡習，時常棄上訴人及家庭於
　　不顧，且因行為不檢才引起上訴人一時氣憤而與被上訴人互毆云云，被上訴人僅
　　受其姊邀請，一個月到其姊家打一、二次小牌，並未棄家庭於不顧，至所指被上
　　訴人有何行為不檢，上訴人並未舉證以實其說，又其所提九十年四月二十三日驗
　　傷診斷書記載其背部瘀傷九×五公分，容係同年月二十日兩造發生爭執時造成，
　　亦不能使上訴人之施暴行為正當化。審酌兩造之身分、地位，上訴人之行為不僅
　　造成被上訴人身體上之痛苦，並使被上訴人之精神狀態陷於恐懼中，已侵害被上
　　訴人之人格尊嚴與人身安全，逾越夫妻通常所能忍受之程度，應認已危及婚姻關
　　係之維繫。
四、綜上所述，被上訴人主張上訴人行為已構成不堪同居之虐待之裁判離婚事由，尚
　　屬可採。從而，被上訴人據以請求裁判離婚，洵屬正當。原審判決准許兩造離婚
　　，並無不合。上訴意旨指摘原判決不當，求予廢棄改判，為無理由，應予駁回。
五、本件事證已臻明確，兩造其餘攻擊防禦方法及證據資料，核與本件判決結果不生
    影響，毋庸一一論述，併予敘明。
六、據上論結，本件上訴為無理由，依民事訴訟法第四百四十九條第一項、第七十八
    條，判決如主文。
中　　　華　　　民　　　國　　九十一　　年　　　五　　　月　　 七　　　 日
                                民事第十五庭
                            　　　　審判長法  官　劉  靜  嫻
                            　　　　　　　法  官　李  錦  美
                            　　　　　　　法  官　陳  昆  煇
右正本係照原本作成。
如不服本判決，應於收受送達後二十日內向本院提出上訴書狀，其未表明上訴理由者
，應於提出上訴後二十日內向本院補提理由書狀（均須按他造當事人之人數附繕本）
上訴時應提出委任律師或具有律師資格之人之委任狀；委任有律師資格者，另應附具
律師及格證書及釋明委任人與受任人有民事訴訟法第四百六十六條之一第一項但書或
第二項（詳附註）所定關係之釋明文書影本。
中　　　華　　　民　　　國　　九十一　　年　　　五　　　月　　 八　　　 日
　　　　　　　　　　　　　　　　　　　　  書記官  李  佳  樺
附註：
民事訴訟法第四百六十六條之一（第一項、第二項）：
對於第二審判決上訴，上訴人應委任律師為訴訟代理人。但上訴人或其法定代理人具
有律師資格者，不在此限。
上訴人之配偶、三親等內之血親、二親等內之姻親，或上訴人為法人、中央或地方機
關時，其所屬專任人員具有律師資格並經法院認為適當者，亦得為第三審訴訟代理人
。
